【裁判字號】    95,易,180
【裁判日期】    950720
【裁判案由】    偽造文書
【裁判全文】
臺灣臺中地方法院刑事判決               95年度易字第180號
公  訴  人  臺灣臺中地方法院檢察署檢察官
被      告  甲○○
            丙○○
上列被告因偽造文書案件，經檢察官提起公訴（94年度偵字第18
690號），本院判決如下：
    主    文
甲○○共同連續行使偽造私文書，足以生損害於公眾及他人，累
犯，處有期徒刑壹年。偽造「丙○○」名義之國民身分證及汽車
駕駛執照各壹張、偽造「丙○○」名義之印章壹枚、「請領健保
ＩＣ卡申請表」申請人簽章欄上偽造之「丙○○」簽名壹枚、「
九和汽車股份有限公司新車訂購合約書」領牌人簽章欄上偽造之
「丙○○」簽名壹枚、「臺灣土地銀行存款印鑑卡」開戶人簽名
欄上偽造之「丙○○」簽名壹枚及「丙○○」名義之印文貳枚、
「尚進機車行中古機車買賣機車買賣合約書」買主姓名欄上偽造
之「丙○○」簽名貳枚、「汽（機）車過戶登記書」新車主簽章
欄上偽造「丙○○」名義之印文壹枚、「丙○○」名義之全民健
康保險卡壹張、土地銀行沙鹿分行存摺壹本及提款卡壹張，均沒
收。
丙○○無罪。
    犯罪事實
一、甲○○前於民國八十六年間，因偽造有價證券及違反槍砲彈
    藥刀械管制條例等犯行，經臺灣士林地方法院以八十六年度
    訴字第七五七號判決分別判處有期徒刑三年七月及六月，並
    定其應執行有期徒刑四年二月，經臺灣高等法院以八十八年
    度上訴字第二四０七號判決駁回上訴確定，經入監服刑，於
    九十年十一月十六日因假釋付保護管束而出監，又於假釋付
    保護管束期間，再因竊盜案件，經本院以九十一年度易字第
    二０三０號判決判處有期徒刑五月，經臺灣高等法院臺中分
    院以九十一年度上易字第二二一六號判決駁回上訴確定，前
    開假釋經法院裁定撤銷後，於九十二年三月三日入監執行殘
    刑，並接續執行上開竊盜案件所判處之有期徒刑五月後，甫
    於九十四年四月十四日因縮刑期滿而執行完畢；詎猶不知悔
    改，與姓名、年籍不詳自稱姓名為「戊○○」之成年男子共
    同基於偽造內政部之公印文、偽造國民身分證、偽造駕駛執
    照、行使偽造國民身分證、行使偽造駕駛執照、偽造印章、
    印文及行使偽造私文書之概括犯意聯絡，(一)將其所有之兩吋
    半身照片二張交予「戊○○」，「戊○○」即於不詳時間、
    地點，將甲○○之照片貼在偽造之「丙○○」之國民身分證
    及汽車駕駛執照上，並於該偽造之國民身分證上偽造「內政
    部印」之公印文，另委請不知情之已成年刻印人員，偽刻「
    丙○○」之印章一枚後，即將該偽造完成「丙○○」名義之
    國民身分證、汽車駕駛執照各一張及印章一枚均交由甲○○
    保管，並囑咐甲○○隨時聽候其指示行事，足生損害於丙○○、戶政機關對於國民身分證管理之正確性及公路監理機關
    對於汽車駕駛執照管理之正確性。(二)甲○○持有上開偽造證
    件及印章後，即於九十四年十月二十五日，依「戊○○」之
    指示，前往中央健康保險局中區分局（下稱健保局），假冒
    丙○○本人，將其所有之兩吋半身照片一張貼在「請領健保
    ＩＣ卡申請表」上，並於該申請表內填載丙○○之相關資料
    後，即於申請人簽章欄上偽造「丙○○」之簽名一枚，而偽
    造該私文書後，再連同上開偽造之「丙○○」國民身分證，
    持向健保局申辦請領全民健康保險卡，而同時行使上開私文
    書（指「請領健保ＩＣ卡申請表」）及偽造之國民身分證，
    因健保局人員未察，乃依其申請核發掃瞄印有甲○○照片之
    全民健康保險卡一張予甲○○，足生損害於丙○○及健保局
    關於核發全民健康保險卡之正確性。(三)甲○○又因無交通工
    具可供代步，乃於九十四年十一月七日，攜帶現金新臺幣（
    下同）五萬元及上開偽造之「丙○○」國民身分證，至九和
    汽車股份有限公司沙鹿店（下稱九和汽車公司），假冒丙○○本人，向業務員丁○○表示欲以分期付款之汽車貸款方式
    購買二００五年份福特廠ＴＩＥＥＲＡ車型一六００ＣＣ之
    新車一輛，丁○○不知有偽，乃依甲○○所提出之上開偽造
    之「丙○○」國民身分證，為甲○○在「九和汽車股份有限
    公司新車訂購合約書」上填載丙○○之基本資料及其所購車
    輛之相關資料，並由甲○○在該合約書之領牌人簽章欄上偽
    造「丙○○」之簽名一枚後，再由甲○○將該合約書交付丁○○，而同時行使上開私文書（指「九和汽車股份有限公司
    新車訂購合約書」）及偽造之國民身分證，足生損害於丙○○及九和汽車公司對於買賣客戶徵信之正確性；嗣因汽車貸
    款案件未能審核通過，丁○○乃請九和汽車公司會計人員簽
    發受款人為丙○○、票面金額為五萬元、發票日期為九十四
    年十一月九日、票號為ＣＲ0000000號、付款人為彰
    化銀行南臺中分行之支票一紙，退還訂約金予甲○○。(四)嗣
    因上開支票係指定受款人為丙○○之支票，甲○○為取得該
    支票款項，乃於九十四年十一月十日上午十一時四十分許，
    攜帶上開偽造之「丙○○」國民身分證及「丙○○」名義之
    印章、全民健康保險卡等物，至臺灣土地銀行沙鹿分行，假
    冒丙○○本人，向不知情之臺灣土地銀行沙鹿分行承辦人員
    李麗雪表示欲申辦活期存款帳戶之開戶手續，李麗雪不知有
    偽，乃為甲○○填寫所需之開戶資料，甲○○再於「臺灣土
    地銀行存款印鑑卡」開戶人簽名欄上偽造「丙○○」之簽名
    壹枚，並將偽造「丙○○」名義之印章蓋用二枚印文於該印
    鑑卡上，再連同上開偽造之「丙○○」國民身分證及健保局
    核發之全民健康保險卡，持向李麗雪申請開戶，而同時行使
    上開私文書（指「臺灣土地銀行存款印鑑卡」）及偽造之國
    民身分證，因李麗雪未察，乃依申請核發「丙○○」名義帳
    號為000000000000號之臺灣土地銀行沙鹿分行
    存摺一本及提款卡一張予甲○○，足生損害於丙○○及臺灣
    土地銀行沙鹿分行關於存摺帳戶管理之正確性。(五)甲○○因
    購買汽車未成，乃經「戊○○」同意，改購買中古機車代步
    ，遂於同年月十四日上午九時四十二分許，接續三次自上開
    臺灣土地銀行沙鹿分行帳戶中分別提領二千元、二萬元及一
    萬元後，即於同日下午二時十分許，攜帶現金二萬元、上開
    偽造之「丙○○」國民身分證及「丙○○」名義之印章等物
    ，至賴文義所經營址設臺中縣沙鹿鎮○○路三一０號之「尚
    進機車行」，假冒丙○○本人，向賴文義表示欲購買車牌號
    碼ＪＡＣ－二三一號中古機車一輛，賴文義不知有偽，乃與
    甲○○簽訂「尚進機車行中古機車買賣機車買賣合約書」（
    一式兩份），並由甲○○在該合約書之買主姓名欄上偽造「
    丙○○」之簽名後，連同上開偽造之「丙○○」國民身分證
    及「丙○○」之印章交付賴文義，並委由賴文義辦理機車過
    戶手續，不知情之賴文義即持甲○○所交付之「丙○○」名
    義之印章蓋用印文一枚在「汽（機）車過戶登記書」新車主
    簽章欄上，並連同甲○○交付之上開偽造之「丙○○」國民
    身分證，持向交通部公路總局臺中區監理所辦理機車過戶手
    續，因而同時行使上開私文書（指「尚進機車行中古機車買
    賣機車買賣合約書」、「汽（機）車過戶登記書」）及偽造
    之國民身分證，足生損害於丙○○及尚進機車行對於機車買
    賣客戶認知之正確性；嗣因賴文義至交通部公路總局臺中區
    監理所辦理上開機車之過戶手續時，經該監理所承辦人員發
    現有異而報警處理，為警循線查知上情。
二、案經臺中縣警察局烏日分局報告臺灣臺中地方法院檢察署檢
    察官偵查起訴。
    理    由
甲、被告甲○○部分：
一、證據能力之認定：按刑事訴訟法第一百五十九條第一項規定
    ，被告以外之人於審判外之言詞或書面陳述，除法律有規定
    外，不得作為證據，同法第一百五十九條之五第一項及第二
    項分別規定：「被告以外之人於審判外之陳述，雖不符前四
    條之規定，而經當事人於審判程序同意作為證據，法院審酌
    該言詞陳述或書面陳述作成時之情況，認為適當者，亦得為
    證據」、「當事人、代理人或辯護人於法院調查證據時，知
    有第一百五十九條第一項不得為證據之情形，而未於言詞辯
    論終結前聲明異議者，視為有前項之同意」，係以傳聞證據
    因未經當事人之反對詰問予以核實，乃予以排斥，惟若當事
    人已放棄反對詰問權，於審判程序表示同意該傳聞證據可作
    為證據，基於證據資料愈豐富，愈有助於真實發現之理念，
    法院自可例外認該傳聞證據具有證據能力，但法院仍保有審
    查權。本件有關證人賴文義、李麗雪之警詢中證述，經審判
    長於審判期日提示告以要旨，兩造對證據能力均無意見，有
    本院審判筆錄可證。則渠等所證若與事實無違，而具有特別
    可信者，即應認具有證據能力，合先敘明。
二、上揭犯罪事實，業據被告甲○○於警詢、偵查中、本院準備
    程序及審判程序中坦承不諱，核與證人賴文義、李麗雪於警
    詢證述及證人丁○○於本院審理時證述之情節相符，且有「
    汽（機）車過戶登記書」正本一紙、「尚進機車行中古機車
    買賣機車買賣合約書」正本一紙、「臺灣土地銀行存款印鑑
    卡」影本一紙、臺灣土地銀行沙鹿分行九十五年一月二十三
    日鹿存字第０九五００００二０八號函、臺灣土地銀行沙鹿
    分行存戶丙○○之歷史交易明細查詢表一份、九和汽車公司
    開立支付丙○○五萬元之支票正、反面影本各一張、彰化縣
    警察局九十五年二月二十七日彰警鑑字第０九五００三五０
    三二號鑑定書（鑑驗情形：囑鑑「丙○○」國民身分證上〔
    內政部印〕、底紋圖案、印刷字跡均與樣張不相符，判係為
    偽造）、「九和汽車股份有限公司新車訂購合約書」影本一
    紙、交通部公路總局臺北區監理所九十五年三月九日北監駕
    字第０九五０００四０九五號函（鑑驗結果：「經調閱本所
    列管鋼印機印模、駕照紅色關防印文及價造紙質與貴院檢附
    駕照核對，該枚駕照上鋼印模糊不清似是人工方式刻印，紅
    色印文覆蓋位置與本所駕照亦不吻合；另駕照本身指質印色
    模糊、無螢光防偽設計，貴院送鑑定該枚駕照應係為偽造」
    ）及中央健康保險局中區分局九十五年四月二十四日健保中
    承二字第０九五００五七八八九號函（含丙○○九十四年十
    月二十五日之「請領健保ＩＣ卡申請書」及丙○○國民身分
    證正、反面影本）附卷可稽，此外，復有偽造之「丙○○」
    國民身分證及汽車駕駛執照各一張、偽造「丙○○」名義之
    印章一枚、「丙○○」名義之全民健康保險卡一張、臺灣土
    地銀行沙鹿分行存摺一本及提款卡一張扣案可資佐證，而被
    告甲○○與「戊○○」共同偽造「丙○○」之國民身分證、
    汽車駕駛執照及偽造「丙○○」名義之印章，並於「請領健
    保ＩＣ卡申請表」、「九和汽車股份有限公司新車訂購合約
    書」、「臺灣土地銀行存款印鑑卡」、「尚進機車行中古機
    車買賣機車買賣合約書」及「汽（機）車過戶登記書」上分
    別偽造「丙○○」之簽名及其名義之印文，嗣並持以行使之
    行為，已足生損害於丙○○、戶政機關對於國民身分證管理
    之正確性、公路監理機關對於汽車駕駛執照管理之正確性、
    健保局關於核發全民健康保險卡之正確性、九和汽車公司對
    於買賣客戶徵信之正確性、臺灣土地銀行沙鹿分行關於存摺
    帳戶管理之正確性及尚進機車行對於機車買賣客戶認知之正
    確性等權益；本件事證明確，被告之前開犯行均堪認定，應
    予依法論科。
三、按公印文指表示公務機關或機關長官資格及其職務之印信職
    章，則「內政部印」公鋼印文係屬公印文無誤。核被告甲○○所為，係犯刑法第二百十六條、第二百十二條之行使偽造
    特種文書罪、第二百十八條第一項之偽造公印文罪、第二百
    十六條、第二百十條之行使偽造私文書罪。被告甲○○與姓
    名年籍不詳綽號「戊○○」之成年男子間，就上揭犯行，有
    犯意之聯絡及行為之分擔，皆為共同正犯。被告甲○○委請
    不知情之已成年刻印人員，偽刻「丙○○」之印章之行為、
    委請賴文義代填過戶登記書之行為，係利用不知情之成年刻
    印人員及賴文義為之，為間接正犯。又被告甲○○於上開「
    請領健保ＩＣ卡申請表」、「九和汽車股份有限公司新車訂
    購合約書」、「臺灣土地銀行存款印鑑卡」、「尚進機車行
    中古機車買賣機車買賣合約書」、「汽（機）車過戶登記書
    」，偽造署押、印文之行為，應為偽造私文書行為之部分行
    為；其偽造上開特種文書及私文書後復持以行使，偽造特種
    文書及私文書之低度行為應為行使偽造特種文書及私文書之
    高度行為所吸收，均不另論罪。又被告甲○○偽造內政部關
    防之公印文而偽造國民身分證及偽造「丙○○」之印章及蓋
    用其印文於上開私文書上，因偽造公印文、印文之行為分別
    為刑法第二百十八條第一項、第二百十七條第一項，各有獨
    立處罰規定，且刑度較刑法第二百十二條規定者為重，故難
    僅論以刑法第二百十二條之罪，有司法院大法官釋字第八二
    號解釋意旨可參。公訴人未查，就此部分認被告甲○○僅有
    行使變造特種文書之犯行（應係行使偽造特種文書），顯有
    未洽。再被告甲○○上揭四次行使偽造特種文書及五次行使
    偽造私文書之犯行，均時間緊接，所犯罪名相同，顯均係基
    於概括之犯意反覆為之，應分別依連續犯之規定論以一罪，
    並加重其刑（按被告行為後，刑法第五十六條連續犯之規定
    ，業於九十四年一月七日修正公布刪除，並於九十五年七月
    一日施行，則被告甲○○之犯行，因行為後新法業已刪除連
    續犯之規定，此刪除雖非犯罪構成要件之變更，但顯已影響
    行為人刑罰之法律效果，自屬法律有變更，依新法第二條第
    一項規定，比較新、舊法結果，仍應適用較有利於被告之行
    為時法律即舊法論以連續犯《最高法院九十五年第八次刑事
    庭會議決議參照》）。查被告甲○○行為後，修正後之刑法
    刪除第五十五條關於牽連犯之規定。本件被告甲○○所犯上
    開偽造公印文、連續行使偽造特種文書、連續行使偽造私文
    書三罪間，有方法目的、原因結果之牽連關係，為牽連犯，
    依修正前即行為時之規定，應從一重之罪處斷；依修正後之
    刑法既已刪除牽連犯之規定，則所犯上述各罪應依數罪併罰
    之規定分論併罰。比較新舊法之規定，修正後之規定並非較
    有利於被告甲○○，依刑法第二條第一項之規定，應適用行
    為時之法律，即適用修正前刑法第五十五條牽連犯之規定，
    依情節較重之連續行使偽造私文書罪處斷。公訴人雖僅就被
    告甲○○行使偽造特種文書之犯行提起公訴，然檢察官就犯
    罪事實一部起訴者，其效力及於全部，本件被告甲○○偽造
    內政部公印文及偽造上開「請領健保ＩＣ卡申請表」、「九
    和汽車股份有限公司新車訂購合約書」、「臺灣土地銀行存
    款印鑑卡」、「尚進機車行中古機車買賣機車買賣合約書」
    、「汽（機）車過戶登記書」私文書並持以行使，此部分之
    犯罪事實，與前揭論罪科刑部分有連續犯及牽連犯之裁判上
    一罪之關係，已如前述，本院自應一併加以裁判。又被告甲○○前於八十六年間，因偽造有價證券及違反槍砲彈藥刀械
    管制條例等犯行，經臺灣士林地方法院以八十六年度訴字第
    七五七號判決分別判處有期徒刑三年七月及六月，並定其應
    執行有期徒刑四年二月，經臺灣高等法院以八十八年度上訴
    字第二四０七號判決駁回上訴確定，經入監服刑，於九十年
    十一月十六日因假釋付保護管束而出監，又於假釋付保護管
    束期間，再因竊盜案件，經本院以九十一年度易字第二０三
    ０號判決判處有期徒刑五月，經臺灣高等法院臺中分院以九
    十一年度上易字第二二一六號判決駁回上訴確定，前開假釋
    經法院裁定撤銷後，於九十二年三月三日入監執行殘刑，並
    接續執行上開竊盜案件所判處之有期徒刑五月後，甫於九十
    四年四月十四日因縮刑期滿而執行完畢，有臺灣臺中地方法
    院檢察署刑案資料查註紀錄表及臺灣高等法院被告前案紀錄
    表各一份在卷可稽，茲被告甲○○於五年以內再故意犯本件
    有期徒刑以上之罪，不論依修正前之刑法第四十七條，或修
    正後之刑法第四十七條第一項之規定，均構成累犯，對被告
    甲○○而言，並無有利或不利之情形，自不生新舊法比較之
    問題，應逕依修正前之刑法第四十七條規定，論以累犯，並
    加重其刑。爰審酌被告甲○○因貪圖小利、誤蹈法網、所生
    危害非鉅、犯罪後坦認犯行，暨其患有輕微精神障礙之身體
    情況等一切情狀，量處如主文所示之刑，以示懲儆。
四、扣案偽造之「丙○○」國民身分證、汽車駕駛執照各一張、
    「丙○○」名義之健保卡一張（係被告甲○○持偽造之「丙○○」國民身分證向中央健康保險局行使所申請而得）、臺
    灣土地銀行沙鹿分行存摺一本及提款卡一張（係被告甲○○
    持偽造之「丙○○」國民身分證向臺灣土地銀行沙鹿分行行
    使所申請而得），均為被告甲○○所有，因犯罪所得之物，
    應依刑法第三十八條第一項第三款之規定宣告沒收。而扣案
    偽造之「丙○○」印章一枚，則應依刑法第二百十九條宣告
    沒收。又偽造之「請領健保ＩＣ卡申請表」（申請人簽章欄
    上有偽造之「丙○○」簽名一枚）、「九和汽車股份有限公
    司新車訂購合約書」（領牌人簽章欄上有偽造之「丙○○」
    簽名一枚）、「臺灣土地銀行存款印鑑卡」（開戶人簽名欄
    上有偽造之「丙○○」簽名一枚及「丙○○」名義之印文二
    枚）、「尚進機車行中古機車買賣機車買賣合約書」（一式
    兩份，買主姓名欄上有偽造之「丙○○」簽名共計二枚）、
    「汽（機）車過戶登記書」（新車主簽章欄上有偽造「丙○○」名義之印文一枚），均業已提出交付行使而非屬被告所
    有之物，不得整紙文書宣告沒收，惟其上偽造「丙○○」之
    簽名及印文，均應依刑法第二百十九條之規定宣告沒收。
乙、被告丙○○部分：
一、公訴意旨略以：被告丙○○與被告甲○○及「戊○○」共同
    基於變造特種文書、行使變造特種文書（國民身分證、健保
    卡、駕駛執照）之概括犯意聯絡，由「戊○○」分別於不詳
    時、地，向被告甲○○取得個人相片數張及被告丙○○取得
    國民身分證、駕駛執照及健保卡後，「戊○○」即在不詳時
    、地，連續以將「甲○○」之照片換貼在所取得之「丙○○
    」國民身分證、駕駛執照及健保卡上之方式，變造「丙○○
    」之國民身分證、駕駛執照及健保卡後，隨即將變造完成之
    國民身分證正本、健保卡正本及刻有「丙○○」之印章一枚
    ，均交付被告甲○○保管，並囑咐其隨時聽候指示處理，而
    足生損害於戶政機關對於國民身分證使用及管理之正確性、
    公路監理機關對汽車駕駛執照管理之正確性及行政院衛生署
    對於健保卡使用及管理之正確性。繼於九十四年十一月十四
    日上午十一時四十分許，被告甲○○於接獲「戊○○」之指
    示後，即攜帶上開變造之「丙○○」國民身分證、健保卡及
    「丙○○」印章一枚，前往位於臺中縣沙鹿鎮之臺灣土地銀
    行沙鹿分行，由被告甲○○佯以被告丙○○名義，向該沙鹿
    分行表示要開設存款帳戶，並將上開變造之「丙○○」國民
    身分證、健保卡交由該分行承辦行員李麗雪，據以核對是否
    確為被告丙○○本人申請開戶，而行使該變造之國民身分證
    、健保卡，足以生損害於臺灣土地銀行沙鹿分行及戶政機關
    對於國民身分證管理之正確性、行政院衛生署對於健保卡使
    用及管理之正確性。後被告甲○○並將上開「丙○○」」印
    章一枚交予前開行員李麗雪蓋用於存款印鑑卡上，因而請領
    取得帳號為000000000000號之銀行存摺一本，
    足以生損害臺灣土地銀行沙鹿分行對於開戶管理之正確性。
    嗣因被告甲○○以電話向「戊○○」抱怨「無車代步」很不
    方便等情，殆「戊○○」將上情告知被告丙○○後，被告丙○○乃以電話聯絡被告甲○○，同意其從前開「丙○○」之
    土地銀行沙鹿分行帳戶內，提領二萬元現金，購買機車代步
    ，被告甲○○乃於九十四年十一月十四日十四時十分許，持
    變造「丙○○」國民身分證、駕駛執照向臺中縣沙鹿鎮○○
    路三一０號「尚進機車行」老闆賴文義購買車牌號碼ＪＡＣ
    －二三一號機車，並委託辦理過戶手續，經不知情之賴文義
    持變造「丙○○」國民身分證至交通部公路總局臺中區監理
    所辦理機車過戶時，經該監理所承辦人員發現有異而報警，
    查知上情。因認被告丙○○均共同涉犯刑法第二百十六條、
    第二百十二條之行使變造特種文書罪嫌等語。
二、按犯罪事實應依證據認定之，無證據不得認定犯罪事實，又
    案件不能證明被告犯罪者，應諭知無罪之判決，刑事訴訟法
    第一百五十四條第二項、第三百零一條第一項分別定有明文
    。再者，認定不利於被告之事實，須依積極證據，苟積極證
    據不足以為不利被告事實之認定時，即應為有利於被告之認
    定，更不必有何有利之證據，業經最高法院三十年上字第八
    一六號著有判例。
三、公訴人認被告丙○○涉犯上開罪嫌，無非係以被告甲○○於
    偵查中以證人身分具結證述明確為其主要依據。惟訊據被告
    丙○○堅詞否認有為上開犯行，辯稱：伊的國民身分證影本
    、戶口名簿影本、二吋相片三張、殘障鑑定表等證件，均於
    九十四年十月一日在臺北火車站遺失，且伊之前在八十四年
    間亦曾遺失過國民身分證，亦有遺失駕駛執照之情形，應該
    是證件遺失遭人冒用，才會發生本案，伊並不認識戊○○及
    在庭被告甲○○等人等語。
四、經查：
    (一)被告丙○○歷年申請補、換發國民身分證及汽車駕駛執照
      之紀錄，有臺北縣金山鄉戶政事務所九十五年二月十五日
      北現金戶字第０九五００００二六三號函所附請領國民身
      分證紀錄查詢表及八十三年七月二十日補領及八十七年二
      月二十五日換領國民身分證申請書各一紙及交通部公路總
      局臺北區監理所基隆監理站九十五年二月二十日北監基二
      字第０九五０００一八五三號函所附丙○○九十三年九月
      九日、九十四年二月十四日〔板橋監理站〕及九十四年六
      月十七日〔基隆監理站〕補領汽車駕駛執照異動登記書影
      本暨丙○○汽車駕駛人螢幕及異動歷史查詢表等相關資料
      在卷足參，堪認被告丙○○上開辯稱曾有遺失國民身分證
      及汽車駕駛執照等語實在。
    (二)被告甲○○雖1.於警詢中供稱：警方從伊身上所查獲之偽
      造證件係伊在半年前親自將相片交給丙○○，由丙○○偽
      造後再交給伊等語；2.於九十四年十一月十四日偵查中則
      供稱：伊在半年多以前，在臺北縣五股鄉交二張大頭照給
      戊○○（五十歲左右，高雄燕巢人），戊○○說要給丙○○做人事資料。而伊交給戊○○照片之後沒幾天，在臺北
      縣五股鄉，戊○○就將伊交給他的照片還給伊，並交給伊
      貼有伊相片的丙○○身分證、駕照及健保卡正本。而開戶
      的丙○○印章，也是在半年多以前，戊○○交給伊的。丙○○叫伊從土地銀行帳戶中領取二萬元，並拿丙○○的身
      分證去買機車等語；3.於九十四年十一月十五日本院法官
      為羈押之訊問時供稱：丙○○是伊之前做土木工程的同事
      ，丙○○是老闆，向伊拿二張照片之後，是戊○○交給伊
      身分證，戊○○叫伊不要管那麼多，有錢賺就好，伊是被
      動的，丙○○是主動的，也是丙○○叫伊去銀行開戶的，
      伊不知道作何用途，丙○○叫伊去領錢，伊就去領錢。駕
      照、健保卡、印章都是丙○○交給伊的，丙○○叫伊去買
      機車時就被查獲等語；4.於九十四年十一月二十四日偵查
      中供稱：伊提領過土地銀行帳戶中的錢，是丙○○叫伊去
      的，當時提領二萬元出來買機車；丙○○叫伊去買機車，
      戊○○交給伊偽造身分證，後來伊將相關資料交給機車行
      去辦理，丙○○的印章是戊○○給伊的。伊是九十四年三
      月份去麗歌ＫＴＶ（基隆五堵）上班，戊○○也在那邊上
      班，後來戊○○跟伊要兩張照片說要做人事資料，伊當時
      有跟戊○○說做這個沒薪水，都是靠小費，為何要照片，
      戊○○就跟伊說要做不做隨便伊，後來伊就把照片給戊○○，後來照片也沒有還給伊，並且拿了已經貼了伊照片的
      丙○○的身分證、健保卡及駕照給伊，並叫伊回中部沙鹿
      聽候指示；後來戊○○叫伊以丙○○的名義去開戶，伊就
      在九十四年十一月十日去土地銀行沙鹿分行開戶；當初伊
      是跟戊○○抱怨無車可供代步，抱怨完之後，丙○○跟伊
      聯絡，跟伊說已經存一千元進去，可以領二萬元出來買車
      等語；5.於九十四年十二月二十三日偵查中經具結後證述
      ：伊在ＫＴＶ認識丙○○之後，沒有多久就離職回臺中了
      。回臺中後都是戊○○跟伊聯繫，丙○○沒有。但戊○○
      都說是丙○○交代的。丙○○透過戊○○叫伊去土地銀行
      開戶，並向機車行購買機車，都是用丙○○的名義。丙○○的所有證件及印章都是戊○○拿給伊的。而戊○○是在
      今年（即九十四年）十、十一月間把變造好丙○○的身分
      證件拿給伊的等語；6.於九十五年一月十二日本院法官為
      送審訊問時則供稱：戊○○告訴伊，要伊交照片讓他做人
      事資料，而當時伊已經在麗歌ＫＴＶ上班了。是戊○○叫
      伊去土地銀行沙鹿分行開戶的。伊跟戊○○說，在中部工
      作沒有交通工具，只是待在家中等待指示，這樣會瘋掉，
      所以戊○○說，叫伊用丙○○的名義去買部機車。當初伊
      是跟戊○○講，戊○○叫伊等一下，會再撥電話給伊，後
      來隔了幾分鐘，就有人撥伊家中的電話給伊，叫伊去買機
      車，但是伊不確定是戊○○或丙○○，因為平日都是戊○○在跟伊聯絡，而那通電話聽起來不像是戊○○的聲音，
      所以我才不能確定那通電話是丙○○或是戊○○打來的。
      開戶時伊有存進一千元現金，然後又拿了張有劃線的五萬
      元支票存入。開戶跟買機車是不同一天，相隔了約幾天左
      右。五萬元支票是戊○○寄給伊的，因為伊跟戊○○講沒
      有錢，而戊○○要伊回中部等待電話，所以戊○○才寄那
      張支票給伊。支票上的抬頭寫的是「丙○○」。伊收到支
      票後，就馬上將支票存入丙○○的帳戶內等語；7.於九十
      五年五月十六日本院審理時供稱：根據伊請民間徵信社調
      查結果，該名「戊○○」之人，平日駕駛車牌號碼三Ｖ－
      二三五二號自用小客車，住在臺中縣龍井鄉○○路○段三
      八號，本名叫乙○○，約四十歲左右的人；伊向丁○○買
      汽車是乙○○叫伊去買的等語；8.於九十五年七月十一日
      本院審理時經具結後證述：伊是在臺北金山的「麗歌ＫＴ
      Ｖ」裡面上班，開會時見過丙○○，伊因抱怨無聊，要求
      買交通工具，對方打電話給伊說要匯錢給伊，伊自己去查
      自己的帳戶才發現多了二萬元，伊便提領出來去買車；而
      丙○○的偽造證件及印章均是乙○○在「你會紅ＫＴＶ」
      交給伊的，伊是在「麗歌ＫＴＶ」將照片交給人事部經理
      ，而乙○○是在「你會紅ＫＴＶ」交被告丙○○的證件給
      伊的，伊在九十三、九十四年左右在「你會紅ＫＴＶ」上
      班，而在九十一、九十二年左右在「麗歌ＫＴＶ」上班，
      而「麗歌ＫＴＶ」的人事部經理是綽號「馬沙」的人，並
      不是乙○○，伊是在「麗歌ＫＴＶ」認識戊○○的，伊不
      知道戊○○是哪裡人，住哪裡，約四十五年次左右，伊是
      聽綽號「馬沙」的人事部經理說戊○○是高雄縣燕巢鄉人
      ，伊在「麗歌ＫＴＶ」見過戊○○二次。伊在九十年間看
      報紙去上班時，認識丙○○的，而認識乙○○是在九十二
      年在「麗歌ＫＴＶ」時認識的，與乙○○在「麗歌ＫＴＶ
      」認識後，跟著乙○○一起到「你會紅ＫＴＶ」；伊有從
      土地銀行沙鹿分行的帳戶中提領二萬元出來買機車等語。
      惟查：1.被告甲○○對於其將照片交付何人一情，有供述
      為被告丙○○、戊○○及「麗歌ＫＴＶ」之人事部經理綽
      號「馬沙」之人；2.對於偽造之「丙○○」國民身分證、
      汽車駕駛執照及印章是何人所交付一情，則有供述為戊○○、乙○○；3.對於其何以認識被告丙○○之緣由，則有
      供述係在「麗歌ＫＴＶ」開會時見過二次、係以前土木工
      程之同事（老闆）；4.曾指認乙○○即是戊○○之人，又
      稱二者並不同一人；由上均足見被告甲○○先後供述及證
      述之矛盾及不一致之處，實難以認定被告甲○○何次之供
      述或證述為真實。
    (三)再查，被告甲○○曾於偵查中供述：伊在九十四年三月份
      「麗歌ＫＴＶ」去上班云云，惟觀被告甲○○之入出監資
      料顯示，被告甲○○自九十二年三月三日入監後，至九十
      四年四月十五日始出監，有其臺灣高等法院被告前案紀錄
      表一份在卷可考，是被告甲○○於九十四年三月間，人既
      尚在臺灣臺中監獄執行中，何能前往臺北金山之「麗歌Ｋ
      ＴＶ」上班，且被告甲○○於本院審理時結證稱係在九十
      一、九十二年左右在「麗歌ＫＴＶ」上班，亦有前後矛盾
      之處。另被告甲○○於本院送審訊問時供述：五萬元支票
      是戊○○寄給伊的云云，然查，該五萬元支票之付款人係
      彰化銀行南臺中分行，經本院函詢彰化銀行南臺中分行覆
      稱該紙支票之發票人為九和汽車公司，本院再函詢九和汽
      車公司後，該公司陳報稱：「本公司給付丙○○面額五萬
      元支票，係許先生向本公司訂購小轎車乙部，並給付訂金
      五萬元，其後因故未能完成買賣合約，做為公司退還丙○○先生所付訂金之用。」，有該公司九十五年二月二十七
      日出具之陳報狀一份在卷可按，再證人丁○○亦到庭結證
      稱：當時向伊購車自稱「丙○○」之人即是在庭之被告甲○○，該合約因貸款未予核准，且有以現金五萬元預付訂
      金，在車子買賣不成立後，即請公司會計小姐簽發支票，
      由被告甲○○到公司親自領回等語，益徵，該五萬元支票
      應係被告甲○○為兌現使用，始至臺灣土地銀行沙鹿分行
      以被告丙○○名義申請開戶後，再將該紙五萬元支票存入
      兌現而領取花用。由此益徵被告甲○○於警詢、偵查中及
      本院審理時所供述及證述之詞，大多與事實相違。
    (四)被告即證人甲○○對被告丙○○所為不利之供述及證詞，
      既有上述瑕疵可指，自不得遽採為認定被告丙○○有罪之
      積極證據；公訴人單憑被告甲○○一人之自白及證述，即
      認被告丙○○與被告甲○○間具有共同之犯意聯絡及行為
      分擔，似嫌率斷。
五、綜上所述，公訴人就被告丙○○所涉上開罪嫌所為之舉證，
    尚不足以證實被告丙○○確有該等犯行，依據本院職權調查
    結果，亦未發見其他不利於被告丙○○之積極證據，應認不
    能證明被告丙○○犯罪，自應為被告丙○○無罪之諭知。
據上論斷，應依刑事訴訟法第二百九十九條第一項前段，第三百
零一條第一項，刑法第二條第一項、第二十八條、第二百十六條
、第二百十條、第二百十二條、第二百十七條第一項、第二百十
八條第一項、第二百十九條、第三十八條第一項第三款，修正前
刑法第五十六條、第五十五條、第四十七條，罰金罰鍰提高標準
條例第一條前段，判決如主文。
中    華    民    國    95    年    7     月    20    日
                  刑事第十三庭  審判長  法  官  陳慧珊
                                        法  官  黃裕仁
                                        法  官  許月馨
上正本證明與原本無異。
如不服本判決，應於送達後十日內向本院提出上訴狀（須附繕本
），上訴於台灣高等法院台中分院。
中    華    民    國    95    年    7     月    20    日
                                        書記官  黃美雲
附錄論罪科刑法條
中華民國刑法第216條
行使第210條至第215條之文書者，依偽造、變造文書或登載不實
事項或使登載不實事項之規定處斷。
中華民國刑法第210條
偽造、變造私文書，足以生損害於公眾或他人者，處5年以下有
期徒刑。


司法院資訊處製作；財團法人民間司法改革基金會備份。
